【裁判字號】    95,訴,1413
【裁判日期】    950929
【裁判案由】    著作權法
【裁判全文】
臺灣板橋地方法院刑事判決              95年度訴字第1413號
公  訴  人  臺灣板橋地方法院檢察署檢察官
被      告  甲○○
上列被告因違反著作權法案件，經檢察官提起公訴（九十五年度
偵字第一０一四六號），被告於準備程序中對被訴之事實為有罪
陳述，本院合議庭在聽取檢察官、被告之意見後，裁定由受命法
官獨任行簡式審判程序，並判決如下：
    主  文
甲○○連續以重製於光碟之方法，意圖銷售而擅自以重製之方法
侵害他人之著作財產權，累犯，處有期徒刑捌月。重製之盜版光
碟片柒片、燒錄器壹台、硬碟機壹台、新臺幣參仟壹佰元均沒收
。
    事  實
一、甲○○於民國八十九年間因違反毒品危害妨制條例案件，經
    本院以八十九年度板簡字第一一三八號判處有期徒刑六月，
    如易科罰金，以銀元三百元折算一日，於九十二年一月二十
    七日易科罰金執行完畢，猶不知悔改。其於九十五年一月間
    ，自友人處以互易之方式交換取得「台北市私立志光文理法
    商短期補習班」（起訴書誤載為台北縣，下簡稱志光補習班
    ，負責人為丙○）所使用之「行政學」、「英文」、「公文
    」、「法學大意」及「公民」等五科講義及授課內容錄音之
    光碟等著作物，明知上開著作物分別係陳正隆（筆名程明，
    行政學）、倪樹金（倪明，英文）、康格溫（齊天，公文）
    、陳致宇（陳希文，法學大意）、本名不詳（林茵，公民）
    等各該授課老師享有著作權之著作物，僅授予「志光補習班
    」上課使用（未轉讓著作財產權），非經各該著作權人之同
    意或授權，不得擅自重製或散布。詎甲○○竟基於意圖銷售
    之概括犯意，於九十五年三月間，將上開講義著作物以影印
    機重製（此部分詳下不受理部分），並將該錄音之授課內容
    存入其電腦硬碟中，並自九十五年三月間起，在台北縣板橋
    市○○路六十二巷十五弄十一號居處，利用其電腦網路設備
    登入「ＹＡＨＯＯ！奇摩」拍賣網站，以每單科新台幣（下
    同）三百元，全套五科一千三百元之價格，刊登銷售上開違
    法重製物在該網站內供不特定人競標之訊息，迨有不特定人
    得標，並將款項匯入甲○○之郵局第0000000000
    0000號帳戶後，旋將電腦硬碟中之錄音著作檔案以燒錄
    器燒錄於光碟之方式予以重製，再併同前開影印之講義（此
    部分詳下不受理部分），連續以郵寄或面交之銷售方法散布
    該違法重製之光碟予得標之不特定人，其中銷售單科英文二
    次、公文一次、行政學一次、法學大意二次、全套五科一次
    ，以上合計七次，得款三千一百元，而侵害上開著作權人之
    著作財產權。嗣經警於九十五年（起訴書誤載為九十四年）
    四月十二日晚上九時許，在台北縣板橋市新埔捷運站一號出
    口處當場查獲，並扣得重製之光碟片七片、講義四本（英文
    、公民、公文、行政學）；再得其同意前往上址住處扣得甲
    ○○所有供犯罪之燒錄器一台、硬碟機一台。
二、案經台北市政府警察局內湖分局移送台灣板橋地方法院檢察
    署檢察官偵查起訴，甲○○於準備程序中對被訴之事實為有
    罪陳述，本院合議庭在聽取檢察官、被告之意見後，裁定由
    受命法官獨任行簡式審判程序。
    理  由
一、訊據被告甲○○對上揭犯罪事實，於警詢、偵查及本院審理
    中坦承不諱，核與證人即志光補習班班主任乙○○於警詢時
    及本院審理中指訴之情節相符，並有網站拍賣網頁資料、志
    光補習班資料各一件在卷可稽，並有重製之光碟片七片、講
    義四本（英文、公民、公文、行政學）、燒錄器一台、硬碟
    機一台扣案可供佐證，本案事證明確，被告有重製、銷售侵
    害著作權光碟之犯行，洵堪認定，應依法論科。
二、查被告行為後，刑法部分條文業於九十四年二月二日經總統
    以華總一義字第０九四０００一四九０一號令修正公布，並
    自九十五年七月一日起生效施行（下稱現行刑法）；復參酌
    最高法院九十五年五月二十三日第八次刑事庭會議決議意旨
    ，現行刑法第二條第一項之規定，係規範行為後法律變更所
    生新舊法律比較適用之準據法，於現行刑法施行後，應適用
    現行刑法第二條第一項之規定，為「從舊從輕」之比較；又
    比較時應就罪刑有關之共犯、未遂犯、想像競合犯、牽連犯
    、連續犯、結合犯，以及累犯加重、自首減輕暨其他法定加
    減原因（如身分加減）與加減例等一切情形，綜其全部罪刑
    之結果而為比較。次查：
    （一）被告行為時之刑法第五十六條規定：「連續數行為而
          犯同一之罪名者，以一罪論。但得加重其刑至二分之
          一。」惟現行刑法已刪除前開關於連續犯之規定，此
          刪除雖非犯罪構成要件之變更，但顯已影響行為人刑
          罰之法律效果，自屬法律有變更，比較新、舊法結果
          ，以被告行為時之刑法論以連續犯之規定，較有利於
          被告。
    （二）修正後刑法第四十七條雖增定第二項，並將第一項修
          正為受徒刑之執行完畢，或一部之執行而赦免後，五
          年以內「故意」再犯有期徒刑以上之罪者，為累犯，
          然因被告本案犯行屬故意犯罪，無論依據修正前後之
          規定，均將成立累犯，亦即修正後之規定並未較有利
          於被告。
    是經整體綜合比較全部罪刑之結果，以九十五年七月一日生
    效施行前之刑法規定，較有利於被告，依現行刑法第二條第
    一項前段規定，自應適用被告行為時之法律即修正前之刑法
    規定。
三、核被告甲○○所為，係涉犯著作權法第九十一條第三項以違
    法重製光碟片之方法侵害著作權罪，其重製後再以銷售方法
    散布雖有違反同法第九十一條之一第三項散布違法重製光碟
    片之行為，然此散布之輕度行為應為重製之重度行為所吸收
    ，不另論罪。被告先後多次重製光碟之犯行，均時間緊接，
    犯罪構成要件相同，顯係基於概括之犯意反覆為之，為連續
    犯，應依修正前刑法第五十六條之規定論以一罪，並加重其
    刑。又被告於八十九年間因違反毒品危害防制條例案件，經
    本院以八十九年度板簡字第一一三八號判處有期徒刑六月，
    如易科罰金，以銀元三百元折算一日，於九十二年一月二十
    七日易科罰金執行完畢，有台灣高等法院被告全國刑案紀錄
    表、台灣板橋地方法院檢察署被告前案紀錄查註表各一紙附
    卷可按，其於前案執行完畢五年內，故意再犯本件有期徒刑
    以上之刑之罪，為累犯，應依修正前刑法第四十七條之規定
    加重其刑，並遞加之。爰審酌被告之牟利動機、犯罪手段、
    重製光碟片之數量、期間、所得利益、對著作財產權人造成
    之損害，及販賣盜版品對於社會交易秩序及我國保護智慧財
    產權之國際形象之影響，暨犯後供認無隱之態度，尚未與被
    害人達成和解（雙方對賠償金額意見分歧）等一切情狀，量
    處如主文所示之刑，以資懲儆。
四、著作權法第九十八條有關沒收之規定，業於九十五年五月三
    十日修正，依從刑併同主刑適用之原則，被告所重製之盜版
    光碟片七片、燒錄器一台、硬碟機一台，係被告所有供犯罪
    用之物，另銷售所得款項三千一百元（無證據證明已費失）
    ，係被告所有因犯罪所得之物，應依修正前著作權法第九十
    八條前段之規定宣告沒收。
五、公訴意旨另以：被告於上揭時地，基於意圖銷售而重製之概
    括犯意，於九十五年三月間，將志光補習班之「行政學」、
    「英文」、「公文」、「法學大意」及「公民」等五科講義
    ，以影印機影印之方法重製，並自九十五年三月起至同年四
    月十二日止，利用網路拍拍賣之方法銷售予不特定人，案經
    被害人志光補習班負責人丙○、授課老師陳正隆訴由台北市
    政府警察局內湖分局移送台灣板橋地方法院檢察署檢察官偵
    查起訴，因認被告此部分行為，涉犯著作權法第九十一條第
    二項（吸收同法第九十一條之一第二項）之罪嫌。
六、按告訴乃論之罪，未經合法告訴者，應諭知不受理之判決，
    刑事訴訟法第三百零三條第三款定有明文。本件被告甲○○
    以影印機重製授課講義部分，其重製物為講義文書，非著作
    權法第九十一條第三項、第九十一條之一第三項之「光碟」
    ，是公訴人認被告此部分行為係違反著作權法第九十一條第
    二項（吸收同法第九十條之一第二項）之罪，依同法第一百
    條前段之規定須告訴乃論。是本案應審究者厥為著作權人係
    何人，及該著作權人有無合法提出告訴。經查，本案「行政
    學」、「英文」、「公文」、「法學大意」及「公民」等五
    科講義，係由志光補習班之授課老師陳正隆（筆名程明，行
    政學）、倪樹金（倪明，英文）、康格溫（齊天，公文）、
    陳致宇（陳希文，法學大意）、本名不詳（林茵，公民）享
    有著作權之著作物，僅供「志光補習班」在上課時使用，並
    未轉讓其著作財產權之事實，業據「志光補習班」班主任乙
    ○○在本院審理中證述在卷。而依卷附各授課老師所提之委
    託書（附偵查卷第二十三項、三十八頁、第三十九頁、第四
    十頁）內容以觀，各著作權人均係在本案發生後，以著作權
    人之身分委託乙○○處理相關事宜甚明，至偵查卷第二十二
    項所附陳正隆所書轉讓契約書上，並無轉讓之時間，且觀諸
    乙○○前揭證詞及陳正隆另書寫委託書委託乙○○處理著作
    權事宜等情，堪認本案之講義著作物仍均屬各授課老師所有
    。次查，本案發生後，在警詢中係由乙○○受「志光補習班
    」負責人丙○之委託，以志光補習班身分提出告訴，非以各
    授課老師之名義為之。且上開各授課老師之委託書均屬一般
    委託，並非針對告訴權行使之特別委託，是本案此部分之告
    訴並不合法，依據前開說明，其訴追條件尚未成就，本應為
    不受理判決，但公訴人認被告此部分行為與前揭有罪科刑部
    分均在同一銷售行為中，有想像競合關係，爰不另為不受理
    之諭知。
據上論斷，應依刑事訴訟法第二百七十三條之一第一項、第二百
九十九條第一項前段，著作權法第九十一條第三項，修正前著作
權法第九十八條前段，刑法第十一條前段、第二條第一項前段、
修正前第五十六條、修正前第四十七條，判決如主文。
本案經檢察官陳朱學瑛到庭執行職務。
中    華    民    國    95    年    9     月    29    日
                          臺灣板橋地方法院刑事第三庭
                              法  官  鄭  水  銓
以上正本證明與原本無異。
如不服本判決應於送達後十日內向本院提出上訴狀。
                              書記官  廖  美  紅
中    華    民    國    95    年    9     月    29    日
附錄本案所犯法條全文
著作權法第九十一條
擅自以重製之方法侵害他人之著作財產權者，處三年以下有期徒
刑、拘役，或科或併科新臺幣七十五萬元以下罰金。
意圖銷售或出租而擅自以重製之方法侵害他人之著作財產權者，
處六月以上五年以下有期徒刑，得併科新臺幣二十萬元以上二百
萬元以下罰金。
以重製於光碟之方法犯前項之罪者，處六月以上五年以下有期徒
刑，得併科新臺幣五十萬元以上五百萬元以下罰金。
著作僅供個人參考或合理使用者，不構成著作權侵害。
著作權法第九十一條之一
擅自以移轉所有權之方法散布著作原件或其重製物而侵害他人之
著作財產權者，處三年以下有期徒刑、拘役，或科或併科新臺幣
五十萬元以下罰金。
明知係侵害著作財產權之重製物而散布或意圖散布而公開陳列或
持有者，處三年以下有期徒刑，得併科新臺幣七萬元以上七十五
萬元以下罰金。
犯前項之罪，其重製物為光碟者，處六月以上三年以下有期徒刑
，得併科新臺幣二十萬元以上二百萬元以下罰金。但違反第八十
七條第四款規定輸入之光碟，不在此限。
犯前二項之罪，經供出其物品來源，因而破獲者，得減輕其刑。


司法院資訊處製作；財團法人民間司法改革基金會備份。
